【裁判字號】    98,交訴,64
【裁判日期】    981029
【裁判案由】    公共危險等
【裁判全文】
臺灣高雄地方法院刑事判決              98年度交訴字第64號
公  訴  人  臺灣高雄地方法院檢察署檢察官
被      告  甲○○
上列被告因公共危險等案件，經檢察官提起公訴（98年度偵字第
2266號），經本院合議庭裁定改行簡式審判程序，判決如下：
    主  文
甲○○犯過失傷害罪，處拘役伍拾日，如易科罰金，以新臺幣壹
仟元折算壹日。又犯肇事致人傷害逃逸罪，處有期徒刑陸月，如
易科罰金，以新臺幣壹仟元折算壹日。
    事  實
一、甲○○為捷航科技工程股份有限公司（下稱捷航公司）工程
    師，於民國97年12月13日20時50分許假日非上班時間，無駕
    駛執照而駕駛車號YX-2632 號自小客車（登記為甲○○所有
    ），沿高雄市○○區○○路由南向北方向行駛，行經藍昌路
    與惠民路口時，原應注意其身為汽車駕駛人，應注意交通號
    誌之指示，於面對圓形紅燈時表示禁止通行，不得超越停止
    線或進入路口，而依當時天候晴、夜間有照明、柏油路面乾
    燥無缺陷、亦無障礙物、視距良好，並無不能注意之情事，
    竟因疲勞駕駛而疏未遵守前述交通安全規則貿然闖紅燈，適
    有乙○○駕駛車號YB-3736 號自小客車附載其妻戊○○，沿
    惠民路由東向西方向行駛欲左轉進入藍昌路；及丁○○騎乘
    車號L9X-908 號重型機車，沿惠民路由西向東方向行駛。三
    車同時行經上開路口，甲○○所駕自小客車之左前車身撞及
    乙○○所駕自小客車之左前車門、及丁○○所騎乘之重型機
    車，致乙○○受有右肘關節脫臼、前額及前胸挫傷、前額擦
    傷；戊○○受有頸椎外傷併第一椎體骨折；丁○○受有左臉
    頰輕微擦傷、右側手肘輕微擦傷、右腰側酸痛等傷害（丁○○所受傷害之部分未據告訴）。詎甲○○明知其駕車肇事致
    他人受傷，竟基於肇事逃逸之犯意，於停車察看後，並未對
    乙○○、戊○○及丁○○採取救護或其他必要措施，旋即將
    其駕駛之自小客車棄置現場而逃逸。嗣員警到場處理，依遺
    置現場之自小客車已可合理懷疑甲○○為肇事者，甲○○始
    於翌日16時30分前往高雄市政府警察局楠梓分局加昌派出所
    投案。
二、案經乙○○、戊○○訴由高雄市政府警察局楠梓分局報告臺
    灣高雄地方法院檢察署檢察官偵查起訴。
    理  由
一、按本件被告甲○○所犯係死刑、無期徒刑、最輕本刑為3 年
    以上有期徒刑以外之罪，其於審判程序就被訴事實為有罪之
    陳述，經本院告知簡式審判程序之旨，並聽取其與公訴人意
    見後，認無不得或不宜改依簡式審判程式進行之處，爰依刑
    事訴訟法第273 條之1 第1 項，裁定本件改行簡式審判程序
    ，是本案之證據調查，依同法第273 條之2 規定，不受同法
    第159 條第1 項、第161 條之2、 第161 條之3 、第163 條
    之1 ，及第164 條至170 條所規定證據能力認定及調查方式
    之限制，合先敘明。
二、訊據被告對於上開事實均坦承不諱，核與證人即告訴人乙○○、戊○○於警詢中指訴之情節相符（見偵卷第7 頁～第9
    頁背面），復有乙○○之國軍左營總醫院附設民眾診療服務
    處診斷證明書、戊○○之國軍左營總醫院附設民眾診療服務
    處診斷證明、道路交通事故現場圖、道路交通事故調查報告
    表（一）（二）、高雄市政府警察局交通大隊疑似道路交通
    事故肇事逃逸追查表、高雄市政府警察局交通大隊交通事故
    談話紀錄表、高雄市政府警察局舉發違反道路交通管理事件
    通知單、事故現場照片等附卷可稽（見偵卷第11～20頁、第
    27～35頁），足認被告之自白與事實相符堪可採為論罪科刑
    之依據。又按車輛行駛時，駕駛人應注意車前狀況，並隨時
    採取必要之安全措施，且汽車行駛時，應依規定之號誌行駛
    ，不得闖越紅燈，道路交通安全規則第90條及第94條第3 項
    分別定有明文。依上開道路交通事故調查報告表之記載，案
    發時為夜間有照明、天候晴，且路面乾燥、無缺陷、無障礙
    物、視距良好，且依當時客觀之情形，並無不能注意之情事
    ，被告卻疏未注意上揭規定，駕駛上開自小客車貿然闖紅燈
    致乙○○、戊○○受有前揭傷害，是被告過失駕車行為與告
    訴人等所受傷害間，有相當因果關係。綜上，本件事證明確
    ，被告過失傷害及肇事逃逸等犯行，均堪認定。
三、公訴意旨以被告在捷航公司擔任基地台維修之工作，平素須
    駕車往來於各基地台之間維修及簽到，被告之駕車行為係其
    附隨業務，而認被告係以駕駛為附隨業務之人云云。惟按刑
    法上所謂業務，係指個人基於其社會地位繼續反覆所執行之
    事務，包括主要業務及其附隨之準備工作與輔助事務在內，
    此項附隨之事務，並非漫無限制，必須與其主要業務有直接
    、密切之關係者，始可包含在業務概念中，而認其屬業務之
    範圍，最高法院89年度臺上字第8075號判例意旨可資參照。
    經查，被告係捷航公司工程師，其主要工作性質係負責電信
    工程工地之監工，於97年12月13日（星期六）案發當天並非
    上班日，捷航公司亦無派遣被告加班之狀況等情，業據證人
    即捷航公司工務部門主管丙○○於審判中結證屬實（見交訴
    卷第14～15頁），是被告之主要業務係監工，其駕車之目的
    係以車輛為交通工具，與一般人駕車上下班之情形無異，並
    非附隨業務，尚難認與監工業務有直接、密切之關係，且被
    告於案發當天並無執行業務等情均堪認定，公訴意旨認被告
    係犯業務過失傷害罪嫌部分，容有未恰。
四、核被告所為，係犯刑法第284 條第1 項前段之過失傷害罪及
    同法第185 條之4 之肇事致人傷害逃逸罪；公訴人認被告係
    犯同法第284 條第2 項前段之業務過失傷害罪，容有誤會，
    惟起訴之基本社會事實同一，爰依法變更起訴法條，併予敘
    明。又被告一過失行為，侵害告訴人乙○○、戊○○二人之
    身體健康法益，係一行為而觸犯數罪名之同種想像競合犯，
    應依刑法第55條規定，以一罪論。又被告於行為時並無自小
    客車駕駛執照，而駕駛前揭自小客車肇事致乙○○、戊○○
    受傷等情，業經其於警詢、偵訊及審判中均供承在卷（見偵
    卷第3 頁背面、第52頁、交訴卷第17頁），並有舉發違反道
    路交通管理事件通知單附卷可稽（見偵卷第20頁），其無駕
    駛執照駕車，因而致人受傷，依法應負本件過失傷害之刑責
    ，是就過失傷害部分，應依道路交通管理處罰條例第86 條
    第1 項規定加重其刑。被告所犯上開2 罪間，犯意各別，行
    為互殊，應予分論併罰。爰審酌被告駕車時因疏忽而肇事，
    致乙○○、戊○○受有前揭傷害，且於肇事後逃逸，復迄今
    未與乙○○、戊○○達成民事和解，實不宜寬貸，惟念其於
    本件肇事後隔天主動至派出所承認為肇事者，並說明是因肇
    事沒有駕駛執照怕被罰，而逃逸在附近看警察處理現場等語
    明確（見偵卷第2 頁），且犯後坦承犯行，尚知悔悟等一切
    情狀，分別量處如主文所示之刑，並各諭知易科罰金之折算
    標準。
據上論斷，應依刑事訴訟法第273 條之1 第1 項、第299 條第1
項前段、第300 條，刑法第284 條第1 項前段、第185 條之4 、
第55條、第41條第1 項前段，刑法施行法第1 條之1 ，道路交通
管理處罰條例第86條第1 項，判決如主文。
本案經檢察官李怡增到庭執行職務。
中    華    民    國    98    年    10    月    29    日
                  交通法庭  審判長法  官  曾逸誠
                                  法  官  王靖茹
                                  法  官  姚水文
以上正本證明與原本無異。
如不服本判決應於收受送達後10日內向本院提出上訴書狀，並應
敘述具體理由；如未敘述上訴理由者，應於上訴期間屆滿後20日
內向本院補提理由書（均須按他造當事人之人數附繕本）「切勿
逕送上級法院」。
中    華    民    國    98    年    10    月    29    日
                                  書記官  何慧娟
附錄本判決論罪科刑之法條：
中華民國刑法第185條之4
駕駛動力交通工具肇事，致人死傷而逃逸者，處 6 月以上 5 年
以下有期徒刑。
中華民國刑法第284條
因過失傷害人者，處 6 月以下有期徒刑、拘役或 5 百元以下罰
金，致重傷者，處 1 年以下有期徒刑、拘役或 5 百元以下罰金
。
從事業務之人，因業務上之過失傷害人者，處 1 年以下有期徒
刑、拘役或 1 千元以下罰金，致重傷者，處 3 年以下有期徒刑
、拘役或 2 千元以下罰金。


司法院資訊處製作；財團法人民間司法改革基金會備份。
